最高法院民事裁定            一○○年度台上字第一○八二號
上  訴  人  東光鋼鐵機械股份有限公司
法定代理人  甘 錦 祥
訴訟代理人  張建鳴律師
上  訴  人  黃 珍 齡
            黃 美 齡
            黃劉依妹
            黃 馨 齡
            黃 麗 齡
共      同
訴訟代理人  牛湄湄律師
上列當事人間因分配表異議之訴事件，兩造對於中華民國一○○
年一月十一日台灣高等法院第二審更審判決（九十六年度重上更
(一)字第一九一號），各自提起上訴，本院裁定如下：
    主  文
兩造上訴均駁回。
第三審訴訟費用由兩造各自負擔。
    理  由
按上訴第三審法院，非以原判決違背法令為理由，不得為之。又
提起上訴，上訴狀內應記載上訴理由，表明原判決所違背之法令
及其具體內容，暨依訴訟資料合於該違背法令之具體事實，其依
民事訴訟法第四百六十九條之一規定提起上訴者，並應具體敘述
為從事法之續造、確保裁判之一致性或其他所涉及之法律見解具
有原則上重要性之理由。同法第四百六十七條、第四百七十條第
二項定有明文。而依同法第四百六十八條規定，判決不適用法規
或適用不當者，為違背法令；依同法第四百六十九條規定，判決
有該條所列各款情形之一者，為當然違背法令。是當事人提起上
訴，如以同法第四百六十九條所列各款情形為理由時，其上訴狀
或理由書應表明該判決有合於各該條款規定情形之具體內容，及
係依何訴訟資料合於該違背法令之具體事實。如依同法第四百六
十八條規定，以原判決有不適用法規或適用法規不當為理由時，
其上訴狀或理由書應表明該判決所違背之法令條項，或有關判例
、解釋字號，或成文法以外之習慣或法理等及其具體內容，暨係
依何訴訟資料合於該違背法令之具體事實，並具體敘述為從事法
之續造、確保裁判之一致性或其他所涉及之法律見解具有原則上
重要性之理由。上訴狀或理由書如未依上述方法表明，或其所表
明者與上開法條規定不合時，即難認為已合法表明上訴理由，其
上訴自非合法。本件上訴人對於原判決提起上訴，雖以該判決違
背法令為由，惟核其上訴理由狀所載內容，係就原審取捨證據、
認定事實之職權行使，及依職權解釋契約，指摘其為不當，並就
原審已論斷者，泛言未論斷，而未表明該判決所違背之法令及其
具體內容，暨依訴訟資料合於該違背法令之具體事實，並具體敘
述為從事法之續造、確保裁判之一致性或其他所涉及之法律見解
具有原則上重要性之理由，難認其已合法表明上訴理由。依首揭
說明，應認其上訴為不合法。末查台灣台北地方法院（下稱台北
地院）八十四年度訴字第一八四七號判決之當事人分別為張遠捷
、黃馨齡及黃光春、東光百貨股份有限公司（下稱東光百貨公司
），另件台北地院八十四年度北簡字第四三九二號之當事人為東
光鋼鐵機械股份有限公司（下稱東光鋼鐵公司）、東光百貨公司
，均與本件之當事人不盡相同，本件並不受上開判決既判力或爭
點效拘束。次按凡未經法院為實體裁判之裁定，難謂其具有既判
力。則張遠捷雖不服台北地院執行處民國八十四年八月十五日八
十三年民執壬字第七八九三號通知，而聲明異議，經台北地院、
台灣高等法院分別以八十三年度執字第七八九三號、八十五年度
抗字第一七一五號裁定駁回抗告確定。然張遠捷於抗告程序中僅
就黃馨齡是否為債務人東光百貨公司之法定代理人等程序事項加
以爭執，則本件亦不受該裁定認定之拘束。至上訴人東光鋼鐵公
司於上訴理由中稱：東光百貨公司之法定代理人張遠捷業證稱東
光百貨公司係以出租樓層為業，何需支付貨款云云；上訴人黃珍
齡、黃美齡、黃麗齡、黃馨齡及黃劉依妹於上訴理由中復謂：東
光百貨公司簽發之系爭支票往來款項均經監察人委由會計師查核
無誤，可證東光百貨公司業已事後承認云云，均係上訴第三審後
所提出之新攻擊防禦方法，依民事訴訟法第四百七十六條第一項
之規定，本院不予斟酌，附此敘明。
據上論結，本件兩造上訴均為不合法。依民事訴訟法第四百八十
一條、第四百四十四條第一項、第九十五條、第七十八條，裁定
如主文。
中    華    民    國  一○○  年    七    月    七    日
                      最高法院民事第五庭
                          審判長法官  劉  福  聲  
                                法官  黃  義  豐  
                                法官  劉  靜  嫻  
                                法官  袁  靜  文  
                                法官  簡  清  忠  
本件正本證明與原本無異
                                      書  記  官  
中    華    民    國  一○○  年    七    月   十九   日
                                                      Q